臺灣苗栗地方法院刑事判決
110年度訴字第436號
公  訴  人  臺灣苗栗地方檢察署檢察官
被      告  王堉安


選任辯護人  葉慶人律師
            陳履洋律師
被      告  楊宇傑


選任辯護人  劉興峯律師
            閻道至律師
被      告  林琪祥



選任辯護人  黃國展律師
上列被告等因違反毒品危害防制條例案件，經檢察官提起公訴 
（110年度偵字第4519號）及移送併辦（110年度偵字第7759號）
，本院判決如下：
    主  文
甲○○共同犯製造第三級毒品而混合二種以上之毒品罪，處有期徒
刑肆年貳月。附表編號1至3、6至26、27-1至27-4、27-6、28至3
9、42所示之物，及扣案之行動電話1支（序號：00000000000000
0）均沒收。
丙○○共同犯製造第三級毒品而混合二種以上之毒品罪，處有期徒
刑參年拾月。附表編號1至3、6至26、27-1至27-4、27-6、28至3
9、42所示之物均沒收。
乙○○幫助犯製造第三級毒品而混合二種以上之毒品罪，處有期徒
刑貳年。緩刑伍年，並應向指定之政府機關、政府機構、行政法
人、社區或其他符合公益目的之機構或團體，提供貳佰貳拾小時
之義務勞務，緩刑期間付保護管束。
　　犯罪事實
一、甲○○、丙○○、乙○○均知悉4-甲基甲基卡西酮（俗稱 「喵喵
    」）、甲基-N,N-二甲基卡西酮、2-碘-甲基苯丙酮分別為毒
    品危害防制條例列管之第三級毒品、第四級毒品（毒品先驅
    原料），未經許可，不得製造，甲○○竟基於製造第三級毒品
    而混合二種以上毒品之犯意，邀集丙○○一同製造毒品咖啡包
    。丙○○、乙○○亦知悉毒品咖啡包雖有不同款式，卻係由個人
    任意添加種類、數量不詳之毒品及其他物質混合而成，其內
    可能含有二種以上之毒品，未經許可，不得製造，丙○○竟基
    於縱使咖啡包內混合二種以上之毒品也不違背其本意，製造
    第三級毒品而混合二種以上毒品之不確定故意，並與甲○○共
    同基於上開犯意聯絡，由甲○○提供製造含有第三級毒品或第
    四級毒品之毒品咖啡包所需之原料、設備、製毒技術，而由
    丙○○於民國110年2、3月間向原不知情之乙○○承租址設苗栗
    縣○○鄉○○村○○00○0號廠房作為製毒處所，甲○○、丙○○再於同
    年7月初將製造毒品咖啡包所需之原料、設備運往上址廠房
    放置後，甲○○、丙○○自同年7月4日起至同年月7日止，由甲○○自行加原料、操作設備，並指揮丙○○搬運現場製毒原料及
    設備，而共同製造含有混合第三級毒品「4-甲基甲基卡西酮
    」、「甲基-N,N-二甲基卡西酮」或第四級毒品「2-碘-甲基
    苯丙酮」之毒品咖啡包中之成分。而乙○○於同年7月5日受甲○○委託購買餐點至上址廠房後發現前情，竟基於縱使咖啡包
    內混合二種以上之毒品也不違背其本意，幫助製造第三級毒
    品而混合二種以上毒品之不確定故意，仍繼續提供上址廠房
    供甲○○、丙○○為上開製毒行為，且於同年7月7日駕駛車牌號
    碼0000-00號自用小客車載送甲○○、丙○○下山，並受丙○○所
    託，於同年月8日協助丙○○代為詢問綽號「阿華」之人是否
    願意清理放置於上址廠房內的器物避免被他人發現犯行，並
    提醒丙○○警察曾出沒於上址廠房附近，且讓甲○○、丙○○繼續
    堆放製造毒品的器具於上開廠房。嗣經警於110年7月15日至
    上址廠房持票搜索查獲，扣得如附表所示之物，及於同年月
    17日對甲○○扣得其持用的行動電話1支（序號：00000000000
    0000），始悉上情。
二、案經內政部警政署保安警察第三總隊移送暨苗栗縣警察局頭
    份分局報請臺灣苗栗地方檢察署檢察官偵查起訴。
    理  由
壹、程序部分：
一、按被告以外之人（包括證人、鑑定人、告訴人、被害人及共
    同被告等）於審判外之陳述雖不符刑事訴訟法第159 條之1
    至之4 等4 條之規定，而經當事人於審判程序同意作為證據
    ，法院審酌該言詞陳述或書面陳述作成時之情況，認為適當
    者，亦得為證據；當事人、代理人或辯護人於法院調查證據
    時，知有刑事訴訟法第159 條第1 項不得為證據之情形，而
    未於言詞辯論終結前聲明異議者，視為有前項之同意，同法
    第159 條之5 定有明文。立法意旨在於傳聞證據未經當事人
    之反對詰問予以核實，原則上先予排除。惟若當事人已放棄
    反對詰問權，於審判程序中表明同意該等傳聞證據可作為證
    據；或於言詞辯論終結前未聲明異議，基於尊重當事人對傳
    聞證據之處分權，及證據資料愈豐富，愈有助於真實發見之
    理念，且強化言詞辯論主義，使訴訟程序得以順暢進行，上
    開傳聞證據亦均具有證據能力。本案下列引用之供述證據，
    檢察官、被告3人及辯護人均未於言詞辯論終結前聲明異議
    ，本院審酌該等證據作成之客觀情況均無不當，與待證事實
    攸關，並無不宜作為證據之情事，依刑事訴訟法第159 條之
    5 之規定，具有證據能力。
二、又本案判決以下所引用之非供述證據，均係依法定程序合法
    取得，與本案均具有關聯性，業經本院依法踐行調查證據程
    序，檢察官、被告3人及辯護人均不爭執各該證據之證據能
    力，亦查無依法應排除其證據能力之情形，亦均具證據能力
    。
貳、實體方面：
一、訊據據被告甲○○、丙○○、乙○○於偵查中、審理時對上揭製造
    第三級毒品及上揭幫助製造第三級毒品犯行之犯罪事實均表
    坦承，惟矢口否認有何製造、幫助製造第三級毒品而混合二
    種以上毒品之犯行，被告3人之辯護人均為被告辯稱：被告
    不知道毒品咖啡包內會摻有二種以上毒品等語，經查：
　㈠被告甲○○、丙○○上揭製造第三級毒品及被告乙○○上揭幫助製
    造第三級毒品之犯罪事實，除據被告3人之上開自白外，復
    有保安警察第三總隊刑事警察大隊搜索扣押筆錄、扣押物品
    目錄表、扣押物品清單、證物清單、內政部警政署保三總隊
    偵查報告書、通訊監察書、相關照片、員警職務報告、手繪
    現場圖、刑案現場示意圖、監視器畫面照片（內容為110 年
    7 月9 日13時28分至同日15時24分1333-U5 及8838-NB汽車
    行駛畫面）、鐵皮工廠外觀及工廠外垃圾袋之照片、110 年
    7 月17日3 時19分至同日4 時43分丙○○及甲○○抵達金山某民
    宅與疑似共犯會面照片、甲○○扣案手機備忘錄內容為製毒筆
    記擷取畫面照片、丙○○扣案手機相片、現場照片含製毒工廠
    外觀、製毒原料及設備現場照片、製毒原料及機車一輛（車
    號000-0000）、製毒工廠室外照片、證物清單、扣押物品照
    片、房屋租賃契約書、內政部警政署刑事警察局110年9月6 
    日刑鑑字第1100073962號鑑定書、110年9月27日刑鑑字第11
    00094938號鑑定書、110年7月13日刑鑑字第1100070797號鑑
    定書、110年11月5日刑鑑字第1108013172號鑑定書、刑事案
    件證物採驗紀錄表、車輛詳細資料報表、車牌號碼0000-00 
    號自用小客車ETC歷程、内政部警政署109 年10月22日警署
    刑毒緝字第1090005956號、刑事警察局刑案現場勘查報告、
    被告甲○○手機門號0000000000內的製毒筆記、現場及跟監照
    片、手機門號0000000000通聯紀錄與行動上網歷程分析資料
    、電話基資查詢單、指認犯罪嫌疑人紀錄表、犯罪嫌疑人指
    認表、扣押物品清單資料（110偵4519第31頁至36頁、第55
    頁至66頁、第73頁至81頁、第133頁至140頁、第161頁、第1
    91頁至195頁、第231頁、第291頁至427頁、第381頁至395頁
    、第423頁至425頁、第429頁至435頁、第467頁至579頁、第
    559頁至564頁、第713頁至721頁、第731頁至732頁、第739
    頁、他卷第34頁至39頁、第77頁至79頁、第87頁至99頁、第
    101頁至109頁、第111頁至115頁、第119頁至135頁、第144
    頁至145頁、本院卷一第135頁至141頁、第157頁至166頁、
    本院卷二第97頁至98頁、第109頁至113頁）在卷可稽，並有
    扣案如附表編號1至3、6至26、27-1至27－4、27-6、28至39
    、42所示之物所示之物足資佐憑，是此部分事實堪先予認定
    。
　㈡被告甲○○就製造第三級毒品而混合二種以上毒品之毒品咖啡
    包有直接故意；被告丙○○、乙○○分別就製造、幫助製造第三
    級毒品而混合二種以上毒品之毒品咖啡包均有不確定故意，
    茲分述如下：
　1.「4-甲基甲基卡西酮」、「甲基-N,N-二甲基卡西酮」均為
    毒品危害防制條例第2條第2項第3款規範之第三級毒品；「2
    -碘-甲基苯丙酮」為毒品危害防制條例第2條第2項第4款規
    範之第四級毒品（毒品先驅原料），均不得非法持有純質淨
    重5公克以上、不得未經許可而製造，毒品危害防制條例第1
    1條第5項、第6項、第4條第3項、第4項分別定有明文。又按
    毒品危害防制條例第9條第3項明定「犯前5條之罪而混合2種
    以上之毒品者，適用其中最高級別毒品之法定刑，並加重其
    刑至2分之1」，該規定之立法理由揭櫫「本條第3項所稱之
    混合，係指將2種以上之毒品摻雜調合，無從區分而言（如
    置於同一包裝）。依目前毒品查緝實務，施用混合毒品之型
    態日益繁多，且因混合毒品之成分複雜，施用後所造成之危
    險性及致死率均高於施用單一種類者，為加強遏止混合毒品
    之擴散，爰增訂第3項，規定犯第4條至第8條之罪，而有混
    合2種以上毒品之情形者，加重其刑至2分之1。另本項係屬
    分則之加重，為另一獨立之犯罪型態，如其混合2種以上毒
    品屬不同級別，應依最高級別毒品所定之法定刑，並加重其
    刑至2分之1，例如販賣混合第三級及第四級毒品者，依販賣
    第三級毒品之法定刑處斷，並加重其刑至2分之1；如屬同一
    級別者，因無從比較高低級別，則依各該級別毒品所定之法
    定刑，加重其刑至2分之1，併予敘明」。
　2.經查，本案查扣之毒品中編號36之米白色粉末及塊狀物，經
    檢出第三級毒品4-甲基甲基卡西酮、第三級毒品甲基-N,N-
    二甲基卡西酮，屬同一級別二種以上之毒品摻雜調合，無從
    區分，又佐以目前毒品查緝實務，因混合毒品之型態日益繁
    多，常見將各種毒品混入咖啡包等型態，包裝混合而成新興
    毒品，並流竄、濫用，此已經廣為新聞媒體報導，也正因為
    混合毒品之成分複雜，施用後所造成之危險性及致死率高於
    施用單一種類，政府為加強遏止混合毒品，於修正上述毒品
    危害防制條例第9條第3項規定，將混合毒品之犯罪行為，適
    用其中最高級別毒品之法定刑，並加重其刑至2分之1。依被
    告甲○○、丙○○、乙○○於本院審理時所自承之學經歷情況，其
    等對上開社會情況當可知悉。
  ⒊據被告甲○○供稱：上開毒品原料以及設備都是一名叫做「阿
    喜」的朋友留給我的，他也口述教我製作第三級毒品的流程
    ，我有把製作流程寫下來，我去山上租屋就是要去研究製作
    第三級毒品，我手機的備忘錄也有製毒筆記，就是我那位過
    世朋友留下製作方法給我的，我有跟乙○○說我要研究做毒品
    咖啡包等語（偵4519卷第256頁至267頁、第371頁至379頁；
    本院卷一第41頁至53頁），參以被告甲○○之手機內製毒筆記
    內容，載有詳細製作教程，包含溫度控制、加入何原料、如
    何過濾、攪拌時間、蒸餾、測酸鹼值後加入何種原料等等細
    節（詳偵4519卷第389頁至395頁），被告甲○○身為本製毒工
    廠內製毒技術、原料、設備之提供者，又對於「阿喜」所教
    導之製毒過程詳細記載於筆記中，亦對於過程中加入各種原
    料之名稱均明確記載，據以試做研究製作第三級毒品咖啡包
    ，理應對於上述各項原料、設備如何使用以製作第三級毒品
    相當瞭解，又參以上開筆記中之製毒流程繁瑣複雜且耗時費
    力，被告甲○○豈有可能隨意加入不知名、不認識之粉末，而
    有破壞費心製毒結果之危險，是被告甲○○對工廠內扣案之上
    開原料、毒品成分理應有所知悉，據此，被告甲○○對於製作
    混合第三級毒品4-甲基甲基卡西酮、第三級毒品甲基-N,N-
    二甲基卡西酮之毒品粉末，應有直接故意甚明。被告甲○○及
    其辯護人為其辯稱被告甲○○不知道扣案毒品含有兩種不同的
    第三級毒品云云，顯無可採。
　⒋又本件被告甲○○、丙○○所為之私人製毒工廠，係以製造毒品
    咖啡包，並以扣案之毒品原料試做成品，裝進咖啡包裝袋中
    而製作毒品咖啡包，經被告甲○○、丙○○、乙○○供承在案，是
    被告丙○○參與製毒過程，亦知悉係製做毒品咖啡包；被告乙○○目擊被告甲○○、丙○○製毒之現場，亦由被告甲○○、丙○○處
    得悉係製做毒品咖啡包，被告丙○○、乙○○均當可預見現場扣
    案之毒品係屬其等製毒工廠自行混合之物，可能任意添加數
    量、種類均不詳之毒品後混合而成，裡面之毒品成分難以掌
    握，縱含有二種以上毒品成分亦不足為奇。被告丙○○、乙○○
    縱然不知製造之毒品咖啡包內粉末之確切成分為何，然其等
    並未限定所製作之毒品須限定為單一種類，亦未以任何方式
    確認過該工廠製造毒品咖啡包內之毒品成分，其等主觀上顯
    具有不論毒品咖啡包內之毒品種類、數量為何，只要製造，
    均不違背其等本意之想法存在無疑。
　⒌況衡諸現今新興毒品種類日益繁多，且販賣混合多種不同級
    別毒品成分之咖啡包之案例層出不窮，電視媒體、報刊雜誌
    亦不斷報導警方多次查獲之咖啡包因混合毒品之成分複雜致
    施用者具有高度危險性及致死率。是毒品咖啡包可能混合二
    種以上之毒品等情，已成為一般社會大眾所知悉，更遑論實
    際製造或參與製造毒品咖啡包之人。益徵被告丙○○、乙○○主
    觀上有製造或幫助製造第三級毒品而混合二種以上毒品咖啡
    包之不確定故意，至為明確，應堪認定。　
　㈢綜上所述，被告3人所辯及辯護意旨均非可採，本案事證明確
    ，被告甲○○、丙○○製造第三級毒品而混合二種以上毒品之犯
    行、被告乙○○幫助製造第三級毒品而混合二種以上毒品犯行
    ，均堪認定，皆應依法論科。
二、論罪科刑：
  ㈠「4-甲基甲基卡西酮」、「甲基-N,N-二甲基卡西酮」均為毒
    品危害防制條例第2條第2項第3款規範之第三級毒品；「2-
    碘-甲基苯丙酮」為毒品危害防制條例第2條第2項第4款規範
    之第四級毒品先驅原料，均不得非法持有純質淨重5公克以
    上、不得未經許可而製造，毒品危害防制條例第11條第5項
    、第4條第3項分別定有明文。又按毒品危害防制條例第9條
    第3項明定「犯前5條之罪而混合2種以上之毒品者，適用其
    中最高級別毒品之法定刑，並加重其刑至2分之1」，又依毒
    品危害防制條例第9條第3項之立法說明，該條項所稱之混合
    ，係指將二種以上之毒品摻雜調合，無從區分而言（如置於
    同一包裝）。依目前毒品查緝實務，施用混合毒品之型態日
    益繁多，且因混合毒品之成分複雜，施用後所造成之危險性
    及致死率均高於施用單一種類者，為加強遏止混合毒品之擴
    散，爰增訂第3項，規定犯同條例第4條至第8條之罪，而有
    混合二種以上毒品之情形者，加重其刑至二分之一。另本項
    係屬分則之加重，為另一獨立之犯罪型態，如其混合二種以
    上毒品屬不同級別，應依最高級別毒品所定之法定刑，並加
    重其刑至二分之一，例如販賣混合第三級及第四級毒品者，
    依販賣第三級毒品之法定刑處斷，並加重其刑至二分之一；
    如屬同一級別者，因無從比較高低級別，則依各該級別毒品
    所定之法定刑，加重其刑至二分之一。是毒品危害防制條例
    第9條第3項所謂之「混合」，自包括同一級別之二種以上毒
    品，與不同級別之二種以上毒品。（臺灣高等法院111年度
    上訴字第50號、臺灣高等法院臺中分院111年度上訴字第972
    號判決意旨可資參照）。經查，扣案如附表編號1、2、31-2
    所示之物、編號42之粉狀物及塊狀物，編號37之灰色粉末，
    均檢出含有或殘留第三級毒品「4-甲基甲基卡西酮」；編號
    36之米白色粉末及塊狀物，經檢出第三級毒品「4-甲基甲基
    卡西酮」、第三級毒品「甲基-N,N-二甲基卡西酮」；如附
    表編號20之淡米黃色粉末、編號29之液體、編號32-1、32-2
    所示之物，均經檢出含有或殘留第四級毒品（毒品先驅原料
    ）「2-碘-甲基苯丙酮」，有上開內政部警政署刑事警察局
    鑑定書（偵4519卷二第563頁至561頁、第713頁至714頁、第
    731頁至732頁、偵7759卷第419頁至427頁）在卷可考，故編
    號36之米白色粉末及塊狀物檢出含有不同種類之第三級毒品
    。是核被告甲○○、丙○○所為，係犯毒品危害防制條例第9條
    第3項、第4條第3項之製造第三級毒品而混合二種以上毒品
    罪；被告乙○○所為，係犯刑法第30條第1項、毒品危害防制
    條例第9條第3項、第4條第3項之幫助製造第三級毒品而混合
    二種以上毒品罪。公訴意旨認被告甲○○、丙○○所犯均係毒品
    危害防制條例第4條第3項之製造第三級毒品罪嫌；被告乙○○
    所犯係刑法第30條第1項、毒品危害防制條例第4條第3項之
    幫助製造第三級毒品罪嫌等語，容有未洽，惟因基本社會事
    實同一，且經本院當庭告知被告3人及其等辯護人變更後之
    罪名（見本院卷三第58頁），而無礙被告3人訴訟防禦權之
    行使，爰依法變更起訴法條。至被告甲○○之辯護人為其辯稱
    「同一級別」之「不同種類」毒品，縱使混合，並不能適用
    毒品危害防制條例第9條第3項規定等語（本院卷三第69頁）
    ，顯對於上開規定意旨容有誤解，而非可採，附此敘明。
　㈡被告甲○○、丙○○製造或被告乙○○幫助製造後持有製造第三級
    毒品如附表編號1、2、31-2、36、37、42所示第三級毒品，
    及如附表編號20之淡米黃色粉末、編號29之液體、編號32-1
    、32-2所示第四級毒品之純質淨重均逾法定數量以上之犯行
    ，均為其等製造或幫助製造第三級毒品而混合二種以上毒品
    犯行吸收，不另論罪。起訴意旨雖僅論被告3 人上開製造或
    幫助製造第三級毒品犯行，而未敘及持有或幫助持有第三、
    四級毒品純質淨重5 公克以上之犯行，然因被告3 人持有或
    幫助持有上開第三、四級毒品，持有之低度行為為製造之高
    度行為吸收，業經審認如前，本院自得就全部犯罪事實併予
    審理，附此敘明。
  ㈢被告甲○○、丙○○於110年2 月、3月間開始承租上開廠房後，
    即於同年7月初將製毒所需之原料、工具搬至上開廠房內，
    接續在上開廠房製造第三級毒品；而被告乙○○在同年7月5日
    發現上開製毒情形後仍接續提供上開廠房，於同年7月7日駕
    車載送甲○○、丙○○，並於同年月8日協助丙○○代為詢問其他
    人清理放置於上開廠房內的器物，並提醒丙○○警察曾出沒附
    近，並將上開廠房供甲○○、丙○○堆放製造毒品的器具等數個
    舉動，渠等均係侵害同一法益，各次行為之獨立性極為薄弱
    ，在時間差距上，難以強行分開，依一般社會健全觀念，以
    視為數個舉動之接續施行，合為包括之一行為予以評價較為
    合理，均屬接續犯。
  ㈣被告甲○○、丙○○間就上開製造第三級毒品而混合二種以上毒
    品犯行，有犯意聯絡及行為分擔，為共同正犯。
  ㈤刑之減輕：　
  ⒈被告乙○○幫助製造第三級毒品而混合二種以上毒品犯行，爰
    依刑法第30條第2項規定減輕其刑。
  ⒉被告甲○○就本案犯行於偵查及審判中均自白製造第三級毒品
    罪，被告丙○○、乙○○就其等本案製造、幫助製造第三級毒品
    罪亦於偵查中自白大概知悉被告甲○○製作之物為毒品或毒品
    咖啡，並於審理中亦坦承製造、幫助製造第三級毒品犯行，
    有其等各該偵查、審理筆錄在卷可考，爰均依毒品危害防制
    條例第17條第2項規定，就被告甲○○、丙○○所為之犯行減輕
    其刑；而被告乙○○因併有上開幫助犯之減刑事由，故遞予減
    輕其刑。
  ⒊另按，刑法第59條之酌量減輕其刑，必須犯罪另有特殊之原
    因與環境等在客觀上足以引起一般同情，認為即予宣告法定
    低度刑期猶嫌過重者，始有其適用。查毒品於國內流通氾濫
    ，危害國民健康至鉅，已為眾所週知，然被告3 人無視毒品
    對於他人之危害，竟為上開犯行，對社會造成之影響非輕，
    依其等客觀之犯行與主觀之惡性加以考量，尚難認有何特殊
    之原因與環境足以引起一般同情，而認被告甲○○、丙○○縱科
    以依毒品危害防制條例第17條第2項規定；被告乙○○縱科以
    依刑法第30條第2項、毒品危害防制條例第17條第2項規定遞
    減其刑後之最低度刑仍嫌過重之情形，是被告3 人上開犯行
    ，核均無刑法第59條酌減其刑之適用。
  ㈥爰以行為人之責任為基礎，審酌被告3 人知悉上開毒品為毒
    品危害防制條例所列管之第三級毒品、第四級毒品，不得非
    法製造，且製作混合二種以上第三級毒品對於他人身心健康
    、社會秩序之危害至深且鉅，施用毒品者容易上癮而戒除不
    易，仍無視於國家杜絕毒品之禁令，竟製造或幫助製造第三
    級毒品而混合二種以上毒品，欲用以調製毒品咖啡包，助長
    毒品氾濫風氣，更危及社會治安，所為實不足取；另考量被
    告3 人製造或幫助製造之毒品數量；兼衡被告3 人素行（見
    臺灣高等法院被告前案紀錄表，本院卷一第21頁至23頁）、
    犯後已知坦認大部分犯行（製造第三級毒品部分）之態度，
    暨考量其等犯罪動機、目的、手段、與共犯之分工情節、智
    識程度及家庭生活經濟狀況（均詳本院卷三第70頁至71頁）
    等一切情狀，分別量處如主文所示之刑。
  ㈦末審酌被告乙○○固因本案而觸法，然其此前並無前科，復於
    本案犯罪後始終坦認幫助製造第三級毒品犯行，僅否認混合
    二種以上毒品，均如前述，且其幫助製造之期間非長，且情
    節尚非重大，堪認其當係因一時貪念，為賺取利潤，因而失
    慮犯下本案致罹刑典，諒其經此起訴、審判程序，理當知所
    警惕，信無再犯之虞。復因被告乙○○現有穩定工作，如令其
    入監服刑，亦可能導致其遭標籤化，而難於刑罰執行完畢後
    再度尋求就業或融入社會，尚非妥適。是本院再三斟酌，認
    前開所宣告之刑以暫不執行為適當，爰依刑法第74條第1項
    第1款之規定，併予宣告如主文所示之緩刑期間，以啟自新
    。又考量被告乙○○犯罪之動機及情節，且為使被告乙○○得以
    建立正確觀念，回歸正常生活，命其提供義務勞務以思記取
    教訓並拓展其個人視野，爰依刑法第93條第1項第2款、第74
    條第2項第5款等規定，併諭知緩刑期內付保護管束，及應於
    緩刑期間內提供義務勞務均如主文所示，期使被告乙○○能從
    中深切記取教訓，並由觀護人予以適當督促，避免被告乙○○
    再度犯罪並回歸正常生活。至若被告乙○○違反本院所定前開
    負擔情節重大，足認原宣告之緩刑難收預期效果，而有執行
    刑罰之必要者，得撤銷緩刑之宣告，附此敘明。　
三、沒收部分： 
　㈠按毒品危害防制條例第18條第1項前段之規定，應予沒收銷燬
    之毒品，以經查獲之第一、二級毒品為限。又毒品依其成癮
    性、濫用性及對社會危害性，共分為四級，施用或持有第三
    、四級毒品，因其可罰性較低，該條例除就持有第三、四級
    毒品純質淨重5公克以上設有處罰規定外，未另設處罰之規
    定，然鑑於第三、四級毒品均係管制藥品，特於同條例第11
    條之1明定無正當理由，不得擅自持有；第18條第1項後段復
    規定查獲之第三、四級毒品，無正當理由而擅自持有者，均
    沒入銷燬之，從而，依同條例第18條第1項後段應沒入銷燬
    之毒品，專指查獲施用或持有之第三、四級毒品，但不構成
    犯罪行為者而言，如持有第三、四級毒品純質淨重5公克以
    上者，既屬同條例相關法條明文規定處罰之犯罪行為，即非
    該條項應依行政程式沒入銷燬之範圍，而同條例對於犯持有
    第三、四級毒品純質淨重5公克以上罪所查獲之毒品之沒收
    ，並無特別規定，但該行為既已構成犯罪，則該毒品即屬不
    受法律保護之違禁物，自應回歸刑法之適用，依刑法第38條
    第1項之規定沒收之。　
　㈡扣案如附表編號1、2、31-2所示之物、編號42之粉狀物及塊
    狀物，編號37之灰色粉末，均檢出含有或殘留第三級毒品4-
    甲基甲基卡西酮；編號36之米白色粉末及塊狀物，經檢出第
    三級毒品4-甲基甲基卡西酮、第三級毒品甲基-N,N-二甲基
    卡西酮；如附表編號20之淡米黃色粉末、編號29之液體、編
    號32-1、32-2所示之物，均經檢出含有或殘留第四級毒品（
    毒品先驅原料）2-碘-甲基苯丙酮，均係被告甲○○、丙○○本
    案製造後持有之第三級毒品、第四級毒品，且上開第三、四
    級毒品純質淨重均超過5公克以上，有上開鑑定書在卷可考
    ，依前開說明，屬違禁物，應依刑法第38條第1項規定，於
    其等上開製造第三級毒品而混合二種以上毒品罪刑主文項下
    宣告沒收；又而裝盛或殘留上開毒品之容器、包裝、或其沾
    附物體，因與毒品密切接觸，無法與其盛裝之毒品完全析離
    ，均應整體視為毒品一併沒收，至鑑驗所耗用部分，則因滅
    失而不另為沒收之諭知。
　㈢按犯毒品危害防制條例第4條至第9條、第12條、第13條或第
    14條第1項、第2項之罪者，其供犯罪所用之物，不問屬於犯
    罪行為人與否，均沒收之，毒品危害防制條例第19條第1項
    定有明文。扣案如附表編號3、6至19、21至26、28、30、31
    -1、33至35、38至39所示之物，為被告甲○○、丙○○持有供渠
    等製毒工廠製造毒品所用，及扣案之行動電話1支（序號：0
    00000000000000）為被告甲○○持有，且供其犯本案製造毒品
    所用之物，業據其等坦認在案，爰依毒品危害防制條例第19
    條第1 項規定，分別於其等罪刑項下宣告沒收之。
　㈣被告乙○○雖因出租被告甲○○、丙○○上開廠房而獲得之租金報
    酬10萬元，惟係其不知情時所出租而獲取之報酬，應非屬其
    犯罪所得，自無從宣告沒收。至如附表編號4、5、40、41所
    示之加熱器、飲料杯、牙刷、便條紙等物，均係被告甲○○個
    人使用於日常生活之物，與本案並無關連，經被告甲○○供承
    在案，且依現存卷證，難認與被告3人製造毒品之犯行直接
    相關，故均不宣告沒收。至其餘扣案物如被告乙○○向他人承
    租該廠房之租賃契約書、被告丙○○、乙○○持有之行動電話各
    1支，經被告丙○○、乙○○否認與本案犯行相關，且依現存卷
    證，並無法證明係供被告3 人上開犯行所用，故無從宣告沒
    收。
　㈤扣案之編號27-5、27-7、27-8、27-9所示之含有第二級毒品
    甲氧基甲基安非他命之桶裝液體，均經被告3人否認與本案
    有關，且並無證據足資證明上開第二級毒品與其本件製造第
    三級毒品而混合二種以上毒品有何關連，自無從宣告沒收，
    附此敘明。　
四、退併辦部分：　　
  ㈠110年度偵字第7759號移送併辦意旨及檢察官補充理由書略以
    ：被告甲○○、丙○○為上開犯行時亦同時基於持有第二級毒品
    之犯意，被告乙○○為上開犯行時亦同時基於幫助持有第二級
    毒品之犯意，且經警於110年7月15日至上址廠房持票搜索查
    扣如附表所示之物，其中附表編號27所示之物中，編號27-5
    、27-7、27-8、27-9所示之扣案物，均驗得第二級毒品甲氧
    基甲基安非他命之反應，故認被告甲○○、丙○○亦涉犯毒品危
    害防制條例第11條第2項之持有第二級毒品罪嫌；被告乙○○
    亦涉犯刑法第30條第1項、毒品危害防制條例第11條第2項之
    幫助持有第二級毒品，故本案同一被告所涉持有、幫助持有
    第二級毒品之罪嫌，與起訴製造、幫助製造第三級毒品案件
    屬於同一案件，應移送併案審理等語。
　㈡按起訴書應記載犯罪事實，刑事訴訟法第264條第1項第2款
    定有明文。案件有無起訴，端視檢察官是否將該犯罪事實記
    載於起訴書內而定。關於起訴書之「犯罪事實」應如何記載
    ，法雖無明文，然必須「足以表明其起訴範圍」，使法院得
    以確定審理範圍，並使被告知悉係因何犯罪事實被提起公訴
    而為防禦之準備，始為完備。故所謂犯罪已經起訴，係指起
    訴書之犯罪事實欄，已就特定犯罪構成要件之社會基本事實
    ，具體記載，並足據以與其他犯罪事實區分者，始克當之（
    最高法院104年度台上字第780號判決參照）。本案起訴書記
    載：「甲○○、丙○○、乙○○明知4-甲基甲基卡西酮（俗稱 「
    喵喵」）為毒品危害防制條例列管之第三級毒品，未經許可
    不得製造…並指揮丙○○搬運現場製毒原料及設備，而共同製
    造第三級毒品4-甲基甲基卡西酮…扣得如附表所示之物品…」
    等語，堪認檢察官僅就被告3人製造或幫助製造第三級毒品
    之行為部分，提起公訴。雖該起訴書又記載「…扣得如附表
    所示之物品…」等語（見原審卷第2頁），然既未就持有第二
    級毒品構成要件有關之社會基本事實，諸如被告3人於何時
    、何地、以何方式另外取得或協助取得移送併辦意旨書及檢
    察官補充理由狀所載之第二級毒品甲氧基甲基安非他命，或
    持有及幫助持有第二級毒品甲氧基甲基安非他命之原因為何
    等事項，具體記載，且不足據以與其他犯罪事實區分，自堪
    認檢察官原就扣案第二級毒品甲氧基甲基安非他命之犯罪事
    實部分，尚未提起公訴。
　㈢按案件起訴後，檢察官就其認有裁判上一罪關係之事實函請
    併辦，此項公函非屬訴訟上之請求，目的僅在促使法院之注
    意，法院如果併同審判，固係審判不可分法則之適用所使然
    ，如認不成立犯罪或無裁判上一罪關係，自不能就函請併辦
    之事實為裁判（最高法院99年度台上字第3315號判決意旨參
    照）。復按刑法上之吸收犯，係指犯罪之性質上，其罪名之
    觀念中當然包含他行為者而言，亦即所發生之數個犯罪事實
    之間，依犯罪之性質及一般日常生活之經驗判斷，一方可以
    包含於他方犯罪觀念之中，遂逕行認定一方之罪，而置屬於
    實行階段性之他方於不論；其中吸收犯中之高度行為吸收低
    度行為，係以犯罪行為之發展，依其在刑法上之評價程度，
    得分為若干階段，即循序而進之行為，其前行之低度行為不
    外使後行之高度行為易於實現，則後行之高度行為內容，實
    已涵蓋低度行為之結果，故高度行為當然吸收低度行為，其
    前後行為，在形態上雖屬分別獨立，但從同一法益之侵害觀
    點而言，具有必然之附隨關係，亦即具有階段之貫通性，禁
    止為雙重評價而應為單一之評價。若數個事實行為，犯意各
    別，被害法益不同，既無階段貫通之附隨關係，自不生後行
    為吸收前行為之關係，應視行為人主觀之犯意而分別論數罪
    （最高法院93年度台上字第6502號判決意旨參照）。
　㈣據被告甲○○於審理中供稱上開附表編號27所示之物中，編號2
    7-5、27-7、27-8、27-9所示之桶裝不明液體是我一名叫做
    「阿喜」的朋友3、4年前留給我的，我是直到110年2、3月
    才想到要租上開廠房研究製作毒品等語（本院卷一第44頁、
    本院卷二第211頁、第213頁至215頁），而被告丙○○、乙○○
    均否認有何持有第二級毒品或幫助持有第二級毒品犯行，且
    均稱並不知悉附表編號27-5、27-7、27-8、27-9所示之桶裝
    不明液體含有第二級毒品成分等語，被告甲○○此部分所述亦
    與被告丙○○、乙○○所述相符，此外復無其他證據足認被告甲○○、丙○○持有上開編號27-5、27-7、27-8、27-9所示之含有
    第二級毒品甲氧基甲基安非他命之桶裝液體，與其本件製造
    第三級毒品而混合二種以上毒品有何關連，亦無證據足資認
    定被告丙○○、乙○○知悉上開桶裝液體含有第二級毒品甲氧基
    甲基安非他命，是難以認定被告3人持有或幫助持有第二級
    毒品甲氧基甲基安非他命與本案製造或幫助製造第三級毒品
    而混合二種以上毒品為同一犯罪行為。惟被告甲○○持有第二
    級毒品甲氧基甲基安非他命之行為若成罪，據其上開所述，
    與其本件製造第三級毒品而混合二種以上毒品之行為，時間
    已相隔數年之久，顯係基於不同之犯意，亦無吸收關係，則
    被告甲○○持有第二級毒品甲氧基甲基安非他命之行為，既係
    在前開製造第三級毒品而混合二種以上毒品行為之前基於不
    同犯意所為，亦非在起訴範圍內；又被告丙○○、乙○○持有或
    幫助持有第二級毒品甲氧基甲基安非他命之行為若成罪，因
    無從得知被告丙○○、乙○○主觀上係何時知悉，亦無從認定其
    等係基於本案同一犯意，尚難認與本案有裁判上一罪或實質
    上一罪關係，而無從為不另為無罪之說明，此部分自應退併
    辦由檢察官另行依法處理。
  ㈤基上，檢察官此部分嗣後移送併辦之持有第二級毒品犯行，
    未經起訴，又此部分與被告3人經起訴之製造或幫助製造第
    三級毒品而混合二種以上毒品部分，應無吸收關係或想像競
    合關係，即與被告3人前開有罪部分並無實質上一罪或裁判
    上一罪關係，非起訴效力所及，即屬無從併辦，自應退回檢
    察官另為妥適處理，併此敘明。
據上論斷，應依刑事訴訟法第299條第1項前段、第300條，判決
如主文。
本案經檢察官彭郁清提起公訴及移送併辦，並到庭執行職務。
中　　華　　民　　國　　111 　年　　8 　　月　　11　　日
                  刑事第三庭  審判長法  官  魏宏安
                                    法  官  許文棋
                                    法  官  王瀅婷
以上正本證明與原本無異。
如不服本判決應於收受判決後20日內向本院提出上訴書狀，並應
應敘述具體理由。其未敘述上訴理由者，應於上訴期間屆滿後20
日內向本院補提理由書(均須按他造當事人之人數附繕本)「切勿
逕送上級法院」。
        　　                     　書記官　許雪蘭　　　
中　　華　　民　　國　　111 　年　　8 　　月　　11　　日

附錄論罪科刑之法條全文：  
毒品危害防制條例第4條
製造、運輸、販賣第一級毒品者，處死刑或無期徒刑；處無期徒
刑者，得併科新臺幣3千萬元以下罰金。
製造、運輸、販賣第二級毒品者，處無期徒刑或10年以上有期徒
刑，得併科新臺幣1千5百萬元以下罰金。
製造、運輸、販賣第三級毒品者，處7年以上有期徒刑，得併科
新臺幣1千萬元以下罰金。
製造、運輸、販賣第四級毒品者，處5年以上12年以下有期徒刑
，得併科新臺幣5百萬元以下罰金。
製造、運輸、販賣專供製造或施用毒品之器具者，處1年以上7年
以下有期徒刑，得併科新臺幣1百50萬元以下罰金。
前五項之未遂犯罰之。

毒品危害防制條例第9條
成年人對未成年人販賣毒品或犯前三條之罪者，依各該條項規定
加重其刑至二分之一。
明知為懷胎婦女而對之販賣毒品或犯前三條之罪者，亦同。
犯前五條之罪而混合二種以上之毒品者，適用其中最高級別毒品
之法定刑，並加重其刑至二分之一。

中華民國刑法第30條
（幫助犯及其處罰）
幫助他人實行犯罪行為者，為幫助犯。雖他人不知幫助之情者，
亦同。
幫助犯之處罰，得按正犯之刑減輕之。

【附表】
編號 物 品 名 稱 數量 單位 1 鐵盤(含殘渣） 4 個（第三級毒品4-甲基甲基卡西酮，微量） 2 塑膠袋(含殘渣） 1 個（第三級毒品4-甲基甲基卡西酮，無法驗出純度） 3 真空幫浦  2 台 4 加熱器 1 台 5 飲料杯(含吸管） 1 個 6 智能真空裝機  1 台 7 磅秤 1 台 8 冰箱  1 台 9 甲胺  2 桶 10 試劑 1 批 11 氫氧化鈉  1 袋 12 碳酸氫鈉  1 袋 13 胺化反應設備  1 組 14 冷卻機具  1 台 15 量杯(含刮刀）  1 批 16 塑膠漏斗及刮刀 1 批 17 離心機 2 台 18 玻璃器皿 1 批 19 鹽酸鋼瓶  1 瓶 20 淡米黃色粉末 1 包（第四級毒品2-碘-甲基苯丙酮，驗前淨重12423.10公克，純質淨重12174.63公克） 21 濾紙 1 批 22 試劑 1 批 23 試劑 1 批 24 硏磨設備  1 組 25 試紙  1 盒 26 溴水 2 瓶 27（27-1至27-9） 27-1至27-3之液體 3 桶（含有第四級毒品2-碘-甲基苯丙酮，微量）  27-4之液體、27-6之液體  2 桶  27-5之液體  1 桶（含有第二級毒品甲氧基甲基安非他命，微量）  27-7至27-9之液體 3 桶（含有第二級毒品甲氧基甲基安非他命及第三級毒品4-甲基甲基卡西酮，微量） 28 粉末 1桶 驗前淨重3444.00公克 29 液體 1 瓶（含有第四級毒品2-碘-甲基苯丙酮，微量） 30 攪拌設備  2 組 31（31-1、31-2） 31-1分液漏斗 1 組    31-2分液漏斗 1 組（含有第三級毒品4-甲基甲基卡西酮，微量）  32 32-1過濾設備 1 組（含有第四級毒品2-碘-甲基苯丙酮，微量）  32-2過濾設備 1 組（含有第四級毒品2-碘-甲基苯丙酮，微量） 33 空氣壓缩機 2 台 34 加熱包 1 台 35 圓底燒瓶 1 個 36 白色粉末 1 包（第三級毒品4-甲基甲基卡西酮、甲基-N,N -二甲基卡西酮，驗前淨重9.99公克，純質淨重各為6.89公克、0.39公克） 37 灰、綠色粉末  1 包（第三級毒品4-甲基甲基卡西酮，驗前淨重33.37公克，微量） 38 冷凝機具  1 組 39 金屬盤 1 個 40 牙刷 2 支 41 便條紙 1 張 42 粉狀物及塊狀物  1 包（第三级毒品4-甲基甲基卡西酮，驗前淨重2.24公克，純質淨重為0.53公克）